【裁判字號】    96,上訴,1330
【裁判日期】    970220
【裁判案由】    妨害自由等
【裁判全文】
臺灣高等法院臺南分院刑事判決        96年度上訴字第1330號
上  訴  人
即  被  告  戊○○
            甲○○
共      同
選任辯護人  賴鴻鳴律師
            黃俊達律師
            莊信泰律師
上列上訴人因妨害自由等案件，不服臺灣雲林地方法院96年度訴
字第296號中華民國96年10月31日第一審判決（起訴案號：臺灣
雲林地方法院檢察署95年度偵字第457號），提起上訴，本院判
決如下：
    主  文
原判決關於戊○○、甲○○被訴共同剝奪行動自由、恐嚇取財部
分，暨定執行刑部分均撤銷。
戊○○共同連續犯剝奪行動自由罪，處有期徒刑壹年陸月，減為
有期徒刑玖月。
甲○○共同連續犯剝奪行動自由罪，處有期徒刑壹年肆月，減為
有期徒刑捌月。
其餘上訴均駁回。
戊○○上開撤銷改判所處之刑，與駁回上訴所處之刑（即傷害罪
，處有期徒刑陸月，減為有期徒刑月；共同犯恐嚇危害安全罪
，處有期徒刑拾月，減為有期徒刑伍月；於夜間未經許可攜帶刀
械，處有期徒刑伍月，減為有期徒刑貳月又拾伍日，扣案之手杖
刀壹把沒收之）應執行有期徒刑壹年陸月，扣案之手杖刀壹把均
沒收之。
甲○○上開撤銷改判所處之刑，與駁回上訴所處之刑（即傷害罪
，處有期徒刑陸月，減為有期徒刑月；共同犯恐嚇危害安全罪
，處有期徒刑拾月，減為有期徒刑伍月）應執行有期徒刑壹年貳
月。
    事  實
一、緣丁○○與乙○○（原名何哲榮）前係男女朋友關係，而丁○○因積欠地下錢莊債務，戊○○、甲○○為尋覓丁○○出
    面，竟與真實姓名、年籍不詳之成年男子約3、4人、女子1
    人共同基於妨害自由之概括犯意聯絡，先於民國（下同）94
    年11月10日（起訴書誤載為11月6日）14時許，將乙○○自
    嘉義市「港都網咖」店內喚出，然後將乙○○推拉進入戊○○所駕駛之車牌號碼4472-FB號自用小客車內，將之載往嘉
    義縣仁義潭水庫後，以手銬將其銬在電線桿上，喝令其聯絡
    丁○○出面，而不讓其自由離去，以此方式剝奪乙○○行動
    自由，乙○○始提供丁○○之聯絡方式。丁○○於同日晚上
    7 、8時許獲知上情，於同日晚上11時許，自臺北縣樹林市
    搭車抵達嘉義市○○路某處，甫下車，某不詳之人即喝令丁○○上車，並將之載往嘉義市蘭潭水庫，亦不讓丁○○自由
    離去，以此方式妨害丁○○之行動自由。在該限制行動自由
    期間，戊○○、甲○○與真實姓名、年籍不詳之成年男子約
    3 、4人、女子1人，竟另行基於傷害人之身體之共同犯意聯
    絡，由3、4名不詳之男子及1名不詳之女子，分持三角架、
    水管等物毆打丁○○，致丁○○受有四肢多處擦傷之傷害，
    戊○○則在旁罵丁○○。嗣戊○○等人又喝令乙○○、丁○○坐上不詳車牌號碼之自用小客車，將該2人載至嘉義市○○街107號「換殼王國精品通訊店」（下稱「換殼王國」）
    ，而持續控制其等之行動自由。迨至翌日（即96年11月11日
    ）凌晨5時許，戊○○、甲○○為逼使丁○○簽發本票，以
    處理積欠地下錢莊之欠款，竟由上開3、4名不詳之人守在上
    開通訊店門口，戊○○、甲○○則在店內向丁○○恫嚇稱：
    若不簽發面額新臺幣（下同）30萬元之本票3紙，將對其家
    人不利等語，脅迫丁○○，丁○○乃因而簽立面額30萬元之
    本票共3紙交由戊○○、甲○○收執，而使丁○○行無義務
    之事，戊○○等人始於同日凌晨5時20分許讓乙○○、丁○○離去，乙○○、丁○○各遭剝奪行動自由各約15小時20分
    鐘及6小時20分鐘。
二、戊○○、甲○○為使丁○○出面支付本票債務，乃另行共同
    基於恐嚇之犯意聯絡，於94年10月中旬某日，同往雲林縣虎
    尾鎮墾地里新庄18號丁○○住處，向丁○○之父丙○○恫稱
    ：若不交出丁○○，將對其全家不利，並活埋丁○○，試試
    看誰比較厲害等語，而以該等加害生命、身體之事，恐嚇丙○○致生危害於安全，繼之於同年10月下旬某日、同年12月
    10日晚上12時許，將丙○○前揭住處2樓玻璃各4片敲破（毀
    損部分未據提起告訴），復又於同年12月12日至丙○○住處
    ，因未遇丙○○，揚言將於3日後再來。而戊○○明知手杖
    刀為公告查禁之刀械，未經許可不得持有，乃於94年12月15
    日19時許之夜間，攜帶手杖刀1把，與不知情之甲○○共同
    前往丙○○上開住處，惟丙○○已預先報警而遭警當場逮獲
    ，並在戊○○所駕駛之車牌號碼4472-FB號自用小客車內，
    扣得其所有之手杖刀1把，及在甲○○身上扣得以丁○○為
    發票人、面額各為30萬元、票號分別為086247號、086248號
    、086249號之本票共3紙，始悉上情。
三、案經乙○○、丁○○、丙○○訴由雲林縣警察局移送臺灣雲
    林地方法院檢察署檢察官偵查起訴。
    理  由
甲、程序部分（證據能力爭執之認定）
一、有證據能力部分：
  (一)按刑事訴訟法第158條之3規定：「證人、鑑定人依法應具結
    而未具結者，其證言或鑑定意見，不得作為證據。」所謂「
    依法應具結而未具結者」，係指檢察官或法官依刑事訴訟法
    第175條之規定，以證人身分傳喚被告以外之人（證人、告
    發人、告訴人、被害人、共犯或共同被告）到庭作證，或雖
    非以證人身分傳喚到庭，而於訊問調查過程中，轉換為證人
    身分為調查時，此時其等供述之身分為證人，則檢察官、法
    官自應依本法第186條有關具結之規定，命證人供前或供後
    具結，其陳述始符合第158條之3之規定，而有證據能力。若
    檢察官或法官非以證人身分傳喚，而以告發人、告訴人、被
    害人或共犯、共同被告身分傳喚到庭為訊問時（例如刑事訴
    訟法第71條、第219條之6第2項、第236條之1第1項、第248
    條之1、第271條第2項、第271條之1第1項），其身分既非證
    人，即與「依法應具結」之要件不合，縱未命其具結，純屬
    檢察官或法官調查證據職權之適法行使，當無違法可言。而
    前揭在檢察官面前作成未經具結之陳述筆錄，係屬被告以外
    之人於偵查中向檢察官所為之陳述，本質上屬於傳聞證據，
    基於保障被告在憲法上之基本訴訟權，如已經法院傳喚到庭
    具結而為陳述，並經被告之反對詰問，前揭非以證人身分而
    在檢察官面前未經具結之陳述筆錄，除顯有不可信之情況者
    外，得為證據，並應於判決內敘明其符合傳聞證據例外之理
    由，不能因陳述人未經具結，即一律適用本法第158條之3之
    規定，排除其證據能力，最高法院96年度台上字第3527號著
    有判決可資參照。經查，證人丁○○於95年7月28日、証人
    丙○○於95年5月18日於偵查中之證詞雖未經具結，然上開2
    名証人均係以關係人身份接受檢察官之訊問（見偵查卷第28
    頁起至第30頁、第34頁起），而非以証人身份接受訊問，揆
    之上開最高法院判決意旨，上開2名証人雖未經具結，亦無
    「依法應具結」之情事；且証人丁○○、丙○○已於96年10
    月17日經經原審以証人身份傳喚到庭，並具結而接受交互詰
    問，並經被告及辯護人為反對詰問，從而揆之最高法院上開
    判決意旨，証人丁○○、丙○○非以證人身分而在檢察官面
    前未經具結之偵訊筆錄，均應認有證據能力。
  (二)證人丁○○、丙○○於95年9月7日偵查中之指証，及證人乙○○、何哲偉於96年2月12日偵查中之証詞，均經具結，而
    觀之上開証人於各該次偵查中之指証，並無顯不可信之情況
    ；復於原審審理中，均經以証人身份接受交互詰問，給予被
    告及其辯護人對質詰問之機會，從而証人丁○○、丙○○、
    乙○○、何哲偉於上開各該次偵查中之指証，均有證據能力
    。
  (三)按被告以外之人於審判外之言詞或書面陳述，除法律有規定
    者外，不得作為證據，刑事訴訟法第159條第1項定有明文。
    又鑑定之經過及其結果，應命鑑定人以言詞或書面報告，刑
    事訴訟法第206條第1項亦定有明文。依此，刑事訴訟法第20
    6條第1項之規定，即屬同法第159條第1項所稱之「法律另有
    規定」之例外，即倘鑑定報告係經審判長、受命法官或檢察
    官依刑事訴訟法第198條規定（鑑定人由審判長、受命法官
    或檢察官就下列之人選任一人或數人充之：一就鑑定事項有
    特別知識經驗者。二經政府機關委任有鑑定職務者）或依同
    法第208條第1項規定（法院或檢察官得囑託醫院、學校或其
    他相當之機關、團體為鑑定，或審查他人之鑑定）之程序所
    作成，則該鑑定人依刑事訴訟法第206條所出具之鑑定報告
    ，依同法第159條第1項規定，屬傳聞法則之例外，有證據能
    力。又按司法警察等偵查輔助人員，於案件未移送檢察官偵
    辦前之調查犯罪階段，依據檢察長之概括授權，先行將尿液
    、血液、毒品、槍砲、彈藥、刀械等證物，送請檢察機關預
    先核定之專責鑑定人或鑑定機關（團體）實施鑑定，基於檢
    察一體原則，該鑑定人或鑑定機關（團體），亦應視同受承
    辦檢察官所選任或囑託而執行鑑定業務，其等出具之書面鑑
    定報告，應屬刑事訴訟法第206條所定之傳聞例外，當具有
    證據能力（參照92年8月刑事訴訟新制法律問題研討會之研
    討結果）。經查，臺灣雲林地方法院檢察署於92年8月29日
    以雲檢朝紀字第0920400055號函，就「刀械」部分概括選任
    雲林縣警察局為鑑定機關，有上開函文1紙在卷可憑（見本
    院卷1第111-113頁），是本案雲林縣警察局94年12月26日雲
    警刑偵機字第0941901152號函暨所附刀械鑑驗小組工作紀錄
    表，既係由警察機關依據臺灣雲林地方法院檢察署檢察長之
    授權而為之鑑定報告，依前開說明，符合傳聞法則之例外，
    亦有證據能力，被告辯護人所辯「雲林縣警察局94年12月26
    日雲警刑偵機字第0941901152號函所附刀械鑑驗小組工作紀
    錄表，無証據能力」云云，自無可採。
  (四)按被告以外之人於審判外之陳述雖不符刑事訴訟法第159條
    之1至之4等4條之規定，而經當事人於審判程序同意作為證
    據，法院審酌該言詞陳述或書面陳述作成時之情況，認為適
    當者，亦得為證據，刑事訴訟法第159條之5第1項定有明文
    。本件檢察官證明被告涉嫌上開犯行所憑之嘉義基督教醫院
    診斷證明書、本票3紙、照片17幀及扣案手杖刀1把等證據，
    業經被告戊○○、甲○○及辯護人於本院準備程序期日，表
    示對該等證據之證據能力不爭執（見本院卷第49頁）；本院
    復審酌上開文書、扣案物之取得，並無因人情施壓或受其他
    不正外部力量干擾之情形，以之作為本案之證據亦屬適當，
    是上開證據均具有證據能力。
二、無據能力部分：按被告以外之人於審判外之言詞或書面陳述
    ，除法律有規定者外，不得作為證據；又被告以外之人於檢
    察事務官、司法警察官或司法警察調查中所為之陳述，與審
    判中不符時，其先前之陳述具有較可信之特別情況，且為證
    明犯罪事實存否所必要者，得為證據，刑事訴訟法第159條
    第1項、第159條之2分別定有明文。查證人丁○○、丙○○
    、乙○○於警詢中之供証，與彼等於原審審理時具結證述之
    內容，經核大致相符，証人丁○○、丙○○、乙○○等人於
    警詢中之供証，即無上開傳聞例外規定之適用，從而彼等於
    警詢中之供証，自不具證據能力。
乙、實體部分：
一、訊據上訴人即被告戊○○、甲○○固均不否認其等在嘉義市
    「港都網咖」店外，要求告訴人乙○○搭乘由戊○○駕駛之
    車牌號碼4472-FB號自用小客車至嘉義縣仁義潭水庫，並聯
    絡告訴人丁○○於同日趕回嘉義，將告訴人丁○○載往蘭潭
    水庫，繼之將該2人載往「換殼王國」，告訴人丁○○在「
    換殼王國」簽發面額30萬元之本票3紙。及被告戊○○、甲○○曾於94年12月12日、15日共同前往告訴人丙○○上開住
    處，又經警在戊○○所駕駛之車牌號碼4472-FB號自用小客
    車上扣得手杖刀1把及在甲○○身上扣得本票3紙等事實；惟
    均矢口否認有何妨害自由、傷害及恐嚇等犯行，被告戊○○
    復否認有於夜間攜帶管制刀械之犯行，均辯稱「丁○○與乙○○因向地下錢莊借錢不還，被告戊○○受何佳芳委託代乙○○處理債務，並向該等錢莊保證會使丁○○2人出面解決
    ，但後來卻都找不到丁○○，故而透過乙○○要求丁○○出
    面，乙○○、丁○○均是自願上車，並無以不法手段強押該
    2人而剝奪其等之行動自由。而丁○○所積欠之債務係由乙○○擔任保證人，所以丁○○始在『換殼王國』簽發本票3
    紙欲交給乙○○收執以為擔保，亦無以言詞恐嚇、逼迫丁○○開立本票。嗣因何佳芳將該3紙本票轉交甲○○，拜託我
    們幫他處理，故又於94年12月12日、15日前往丁○○住處，
    只是要讓丁○○家人知悉整個過程，並非討債，更不可能對
    長輩兇狠。再者，扣案之手杖刀亦非戊○○所有，不知為何
    出現在車內，且該部車輛經常出借他人使用，不能僅因在車
    上查獲，即據此認定係戊○○所有」云云。
二、經查：
  (一)被告戊○○、甲○○於94年11月10日14時許，將告訴人乙○○喚出「港都網咖」店外後，推拉乙○○進入戊○○所駕駛
    之車牌號碼4472-FB號自用小客車內，而將之載往仁義潭水
    庫，以手銬將告訴人乙○○銬在電線桿上，喝令其聯絡告訴
    人丁○○出面，而不讓自由離去，迨至告訴人丁○○搭車南
    下後，於翌日凌晨5時20分許，丁○○簽立本票後，始在「
    換殼王國」店使之離去等事實，業據證人即乙○○於原審證
    稱：我在「港都網咖」店內被叫出去，他們將我的機車鑰匙
    取走，讓我無法離開，然後要我上車，並將我拉上車，要求
    我找丁○○出來，在場除被告戊○○、甲○○外，還有很多
    人，他們將我載到仁義潭水庫，因為我找不到丁○○，打了
    幾通電話都斷斷續續，他們就把我銬在電線桿上，後來是我
    姐姐何佳芳打電話給丁○○請他過來。最後我又被載到「換
    殼王國」，待丁○○簽完本票後，我才離開，這期間我有想
    要離開，但都無法離開等語明確（見原審卷2第76、80、85-
    87頁）；核與証人乙○○於偵查中證稱：94年10月間，因為
    戊○○要找丁○○，所以把我帶到蘭潭水庫及仁義潭水庫，
    後來丁○○有出現，我們又被帶到「換殼王國」，當時他們
    人太多，我不敢跑，怕被追回來等情（見偵字第457號卷第5
    7頁至第58頁），大致相符。且証人乙○○於本院審理時亦
    指証「確有遭被告戊○○等人以手銬銬在電線桿」之情（見
    本院卷第117頁、第118頁）。衡以告訴人乙○○係自行騎乘
    機車前往「港都網咖」，告訴人乙○○在該處既已不願供出
    告訴人丁○○之聯絡方式，被告戊○○等人大可作罷離去，
    衡情又何需要求告訴人乙○○共乘自小客車離開現場，而任
    告訴人乙○○將其所騎乘之機車棄之不顧而隨同上車之理？
    ，足認証人即告訴人乙○○證述「係遭被告戊○○等人強押
    上車而剝奪行動自由」等語，尚非無據；復參酌被告戊○○
    、甲○○於原審均供稱：乙○○事後曾找民意代表與其等洽
    談和解之事等情（見原審卷1第105頁反面、卷2第129頁），
    核與證人何佳芳於原審證稱「其母親確曾因此事委請民意代
    表與被告2人協調」等語相符（見原審卷2第108頁）；則告
    訴人之母親已於事後積極尋求與被告2人洽談和解事宜，若
    非被告戊○○等人確有於該日強押告訴人乙○○，又何須如
    此？
  (二)證人何佳芳於原審證稱：丁○○先打電話給我，並表示乙○○已遭戊○○抓走，之後戊○○以乙○○的手機撥打給我，
    要我趕過去1間廟旁，並表示不能報警，我到達時，看到乙○○站在電線桿旁，戊○○叫我打電話叫丁○○出來，我很
    生氣，打了乙○○1巴掌，並向乙○○、戊○○下跪，叫乙○○供出丁○○，並哀求戊○○不要將乙○○帶走，之後，
    我打電話拜託丁○○回來，並告知乙○○將會出事。丁○○
    南下後，我因為擔心乙○○仍有危險，故又跟隨乙○○乘坐
    同一部車至「換殼王國」，最後，戊○○等人說可以離開，
    我們才一起離開等語（見原審卷2第101頁反面、第102、103
    、105頁、第109頁反面、第111頁反面）；而證人何哲偉於
    原審亦證稱：我與何佳芳到達仁義潭水庫時，乙○○站在電
    線桿旁，不能自由走動，當時何佳芳有向乙○○下跪，因為
    戊○○一直要找丁○○，所以何佳芳打電話請丁○○回來，
    起初丁○○不願意，我們一直拜託他，他才答應。後來在「
    換殼王國」時，他們也不讓乙○○離開，而我們也不敢離開
    等語（見原審卷2第112頁反頁、113、114、116頁反面、第1
    18頁）；經核証人何桂芳、何哲偉二人就告訴人乙○○當日
    所在之位置、如何要求告訴人乙○○供出丁○○出面，及如
    何同往「換殼王國」等重要之點均屬一致；而稽之証人何桂
    芳、何哲偉上開證述內容，被告戊○○先於電話中要求証人
    何佳芳不得報警，且至事發現場，証人何桂芳竟向告訴人乙○○下跪要求供出丁○○，復轉向戊○○下跪請求放走乙○○，並急切撥打電話要拜託丁○○南下，繼之因擔心告訴人
    乙○○之安危，乃與乙○○同車前往「換殼王國」，迨丁○○簽完本票後，始敢離去之情狀，適足以佐證告訴人乙○○
    當時之行動自由確遭被告2人剝奪，証人何佳芳始為上開求
    饒、拜託及看守告訴人乙○○之舉動。又告訴人丁○○既已
    因事而躲藏於北部，不敢南下與被告戊○○、甲○○會面，
    卻能在証人何佳芳再三拜託下，甘冒風險並連夜搭乘計程車
    南下，益足証告訴人乙○○當時確有遭被告戊○○、甲○○
    等人剝奪行動自由之情事。至於証人何佳芳、何哲偉於原審
    審理中，雖就有關「告訴人乙○○當時有無遭人以手銬銬在
    電線桿上」一節，均證稱「因當時天色昏暗，看不清楚或未
    看見」等語（見原審卷2第102頁、第112頁反面）；然証人
    何佳芳既趕至事發現場，並有向告訴人乙○○下跪之情事，
    且証人何佳芳、何哲偉又親見告訴人乙○○緊臨電線桿旁而
    立，告訴人乙○○行動自由遭被告戊○○、甲○○等人剝奪
    ，則衡情就告訴人乙○○究有無遭被告戊○○等人以手銬銬
    在電線桿」一節，豈有因「天色昏暗，看不清楚或未看到」
    之理，足見証人何佳芳、何哲偉就告訴人乙○○當時有無遭
    人以手銬銬在電線桿上一節所為之証詞，顯有所隱瞞而不實
    ，尚難以此即據為被告戊○○、甲○○有利之認定。
  (三)證人即告訴人丁○○於原審審理中亦證稱：乙○○被戊○○
    押到蘭潭水庫，有人打電話給我叫我南下，原因是我得罪了
    戊○○的老大，我搭計程車到達嘉義市中山公園後，戊○○
    的小弟就叫我上車，將我載到蘭潭水庫，有4、5個人持三角
    架、水管打我，其中1個是女生，我的手、腳因此受傷，戊○○在旁斥罵，而且，我走到那就有人跟著，實際上已影響
    我的行動自由，後來，他們也沒問我的意思，就叫我上車，
    我也無法反抗，之後就被載到「換殼王國」，店門外守著3
    、4 個人，我想走也走不了，迨我簽發本票後，始於凌晨5
    時20 分許離開等語（見原審卷2第56頁反面、第57頁反面、
    第64 、69-72頁、第74頁）；又核與証人即告訴人乙○○於
    偵查中及原審審理中證稱「當日在蘭潭水庫，丁○○確遭人
    毆打及迨丁○○簽完本票後，始得離開」之情節一致（見同
    上偵查卷第58頁、原審卷2第77頁反面）；又告訴人丁○○
    經財團法人嘉義基督教醫院（下稱嘉義基督教醫院）診斷結
    果，確受有四肢多處挫傷一情，亦有該院94年11月11日之嘉
    市衛醫院字第1063號診斷證明書1紙在卷可憑；參酌前述在
    蘭潭水庫及「換殼王國」之人，連同被告戊○○、甲○○在
    內共有約7、8人，被告戊○○、甲○○費盡千辛萬苦始讓告
    訴人丁○○出面，並聚集多人在場，斷無輕易使其離開之理
    ，足認証人丁○○指訴「遭被告2人妨害自由及毆打」等語
    ，堪信為真。至依上開診斷書所載，告訴人丁○○係於94年
    11月11日至嘉義基督教醫院急診，雖與其於警詢中證稱案發
    時間係在94年11月7日不符，惟犯罪行為係多數舉動所形成
    之動態過程，犯罪被害人對於犯罪所受之相對待遇之敘述，
    受個人思考方式、記憶能力及犯罪距離案發時間久暫等因素
    侷限，往往對於枝節末微無法完整連貫地呈現，尤其是時間
    因素最容易忘記。而證人即告訴人丁○○與乙○○於原審均
    一致證稱「彼等於案發當日即前往嘉義基督教醫院掛急診及
    驗傷」等情（見原審卷2第68頁反面、第72頁反面、第89頁
    反面、第90頁），證人丁○○於偵查中亦為相同之證述（見
    偵查卷第43頁），徵諸丁○○遲至於94年12月13日始接受製
    作第1次警詢筆錄（見警卷第39頁），距離案發時間已逾2個
    月，故其就時間部分雖未能明確陳述，或可能因記憶而有些
    微出入，依上開說明，本院認證人丁○○於原審證稱：警員
    僅要求我大約說明案發時間，所以我說大概是7日或8日等語
    ，應可採信，尚難因此即認証人丁○○指証遭被告張凱銘、
    甲○○等人妨害自由、毆打等情均屬虛妄。
  (四)被告戊○○、甲○○於「換殼王國」內，向告訴人丁○○恫
    嚇稱：若不簽發本票，將對其家人不利等語，告訴人丁○○
    因而依指示開立面額30萬元之本票3紙等情，復據證人丁○○於原審證稱：到達「換殼王國」後，戊○○才要我簽發本
    票，之前他未作此表示，並恐嚇我說若不還錢，就要對我家
    人不利，我聽了很害怕，並不知道戊○○為何要我簽本票，
    我雖有欠地下錢莊錢，但不到90萬元，當時我已經被打得全
    身是傷，若再不簽，不是斷手就是斷腳，他們也不會輕易放
    我走，而且他們人那麼多，又知道我家住在何處等語（見原
    審卷2第58頁反面、第59頁、第69頁反面、第72頁）；再參
    酌被告戊○○、甲○○對於告訴人丁○○曾在「換殼王國」
    簽發面額各30萬元之本票3紙之事實，並不爭執，並有以丁○○為發票人、面額各為30萬元之本票3紙（票號各為08624
    7、086248、086249號）附卷可查（見警卷第66頁）；再參
    酌証人乙○○於本院審理中証述「丁○○有向戊○○借2萬
    元，這筆錢已經還了」等情（見本院卷第122頁）；及本件
    事發時告訴人丁○○原已躲藏於北部，不敢南下與被告戊○○、甲○○會面，因証人何佳芳再三拜託而連夜搭乘計程車
    南下，復遭被告張凱銘、甲○○等人妨害自由及毆打，再遭
    被告張凱銘、甲○○等人帶往「換殼王國」簽發上開本票後
    ，始能離去；暨證人丁○○、何哲偉於原審均證稱：丁○○
    在「換殼王國」內總共停留約有20分鐘之久等情（見原審卷
    2第73頁反面、第116頁反面），而丁○○簽發完上開本票後
    ，丁○○、乙○○及何哲偉、何佳芳始得離開乙節，亦經證
    人丁○○、何佳芳於原審證述一致（見原審卷2第67頁反面
    、第107頁反面），則若非告訴人遭被告戊○○、甲○○等
    人以上開言詞脅迫，告訴人丁○○又豈有簽發總計高達90萬
    元之本票交付被告戊○○等人，始能離去之理，足見證人丁○○指證係遭被告戊○○、甲○○以上開言詞脅迫，不得已
    始同意簽立本票等情非虛而可信採，被告2人所辯「係丁○○自行同意簽立本票」云云，自無足取。
  (五)又查，被告戊○○、甲○○一再否認「彼等有恐嚇取財之行
    為」；且查，証人即告訴人丁○○於原審審理中雖証稱「有
    透過乙○○向張凱款借款1萬元，與戊○○、甲○○之間並
    無其他債務關係存在，戊○○說借1萬元要利息，才要我簽
    本票，（戊○○係向妳要利息2萬元，何以在嘉義市○○街
    換殼王國手機行要妳簽30萬元之本票3紙）他說我在工廠工
    作，每月還不出他的高額利息，他說十天為一期，我會還不
    出來，所以乾脆要我簽90萬元本票，實際上我怎麼可能欠人
    家90萬元，有欠也沒有欠這麼多」等語（見原審卷2第54頁
    反面、第55頁正面、57頁反面、第58頁反面）；但查：
  １稽之証人丁○○於原審証稱「向多家地下錢莊借錢，且經地
    下錢莊的人押走後，有叫戊○○出面解救過」、「（將你們
    押走的地下錢莊，你們所借的錢有無歸還給地下錢莊？）有
    。」、「（何時還的？）我怎麼知道乙○○何時還的？」、
    「（妳不是說錢是妳借的，不是乙○○借的，何以乙○○去
    還？）因押走我們的人去找乙○○的母親要，他母親會怕，
    當然就是他母親拿錢還給他們。」、「（錢到底是誰借的？
    ）是我借的。」、「（乙○○有無替妳作保？）好像有」、
    「（所以妳沒有還，地下錢莊的人就找乙○○要？）是」、
    「（妳開30萬元之本票3紙，是否與地下錢莊的借款有關？
    ）我怎麼知道與地下錢莊的借款有沒有關係？他叫我開的時
    候，我又沒有問，我怎麼知道有沒有關係？」、「（他叫妳
    開，妳就開？）對，我又沒有問要做什麼，你問我沒有關係
    ，我怎麼知道有沒有關係」、「（乙○○還是乙○○母親共
    幫妳還了多少錢）我不知道」等語（見原審卷2第66頁至第
    67頁）。則觀之証人丁○○上開証詞，雖証稱僅向被告戊○○借款1萬元，但若果真被告戊○○僅係為該1萬元之借款，
    且依証人丁○○於原審之証詞，其有清償該筆借款，另証人
    乙○○於本院審理中亦証述「丁○○向戊○○借款已清償」
    等語（見本院卷第121頁至第122頁），衡情被告戊○○、甲○○等人又豈有借由告訴人乙○○而欲找告訴人丁○○出面
    ，並因而為上開剝奪告訴人乙○○、丁○○行動自由之理？
    而証人丁○○於原審既稱「向算不清之地下錢莊借錢」（見
    原審卷2第66頁），則若果真証人丁○○事後確已還款，本
    件與証人丁○○向地下錢莊借款未還無關，又豈有証人丁○○、乙○○遭地下錢莊之人押走時，委請被告戊○○出面解
    救，且就償還地下錢莊款項之數額，証人丁○○又未能詳實
    供証，竟稱「我怎麼知道乙○○何時還的」、「因押走我們
    的人去找乙○○的母親要，他母親會怕，當然就是他母親拿
    錢還給他們。」、（簽30萬元之本票3紙）我怎麼知道與地
    下錢莊的借款有沒有關係？他叫我開的時候，我又沒有問，
    我怎麼知道有沒有關係？」、「我又沒有問要做什麼，你問
    我沒有關係，我怎麼知道有沒有關係」、「不知道乙○○或
    其母親幫忙還了多少錢」等情，足認証人丁○○就「被告戊○○、甲○○等人何以要求其簽發該30萬元本票3張之原因
    」所為之証詞，顯有隱瞞而不實。
  ２再參酌証人乙○○於本件事發前，曾遭地下錢莊押走，事後
    係由被告戊○○出面處理後而被釋放一節，業據証人乙○○
    証述在卷（見本院卷第112頁至第114頁），但証人乙○○就
    何以遭地下錢莊押走逼債，及地下錢莊逼債之數額、何以請
    被告戊○○前來解救，証人丁○○究竟借多少錢等重要之點
    ，証人乙○○一再稱「記不起來、不清楚」，或不回答（見
    本院卷第112頁至第115頁）；且証人乙○○經本院訊及丁○○究向何人借款及積欠之數額等情，竟又証稱「（你在十一
    月十日被押到水庫之前，有無因為丁○○的借款事情，跟戊○○有協調過？）有吧」、「（丁○○當時向何人借錢？）
    忘記了」、「（總共欠了多少錢？）這我不清楚」、「（既
    然你不清楚，為何會與戊○○協調事情？）是我要去找丁○○，因為她之前是我的女朋友，我去找他」等語（見本院卷
    第121頁）；然証人乙○○與丁○○既因丁○○向地下錢莊
    借款之事，而遭地下錢莊押走逼債，並因而委請被告戊○○
    出面處理，顯見事態嚴重，則就告訴人丁○○究積欠地下錢
    莊借款多少，理應知之甚詳，且記憶深刻，斷無「記不起來
    或不清楚」之理，乃証人乙○○竟為上開証詞，顯有不實，
    益証被告戊○○、甲○○所辯「係因丁○○積欠地下錢莊借
    款未還，而要求丁○○出面，並簽發本票」等情，並非無據
    ，本件應係起因告訴人丁○○積欠地下錢莊借款未還，被告
    戊○○、甲○○始為本件剝奪告訴人乙○○、丁○○之行動
    自由，及毆打丁○○，並進而以上開言詞脅迫丁○○簽發上
    開3張本票，以處理積欠地下錢莊之債務，應可認定。
  ３至於告訴人丁○○究積欠地下錢莊借款多少，被告戊○○、
    甲○○雖未能提出証據以資証明，但被告並無自証無罪之責
    任及義務，且告訴人丁○○、乙○○既隱瞞事實而堅不陳述
    積欠地下錢莊之金額，本院已難調查其他証據以資証明。然
    本件既係因告訴人丁○○積欠地下錢莊借款未還，被告戊○○、甲○○始為本件剝奪告訴人乙○○、丁○○之行動自由
    ，並進而毆打丁○○，以上開言詞脅迫丁○○簽發上開3 張
    本票，顯見被告戊○○、甲○○共同以上開言詞脅迫告訴人
    丁○○簽發本票，尚無恐嚇取財之犯意，自難以被告甲○○
    事後經警自其身上扣得該3張本票，即認本件非起因告訴人
    丁○○積欠地下錢莊借款未還，並進而推論被告戊○○、甲○○有恐嚇取財之犯意。
  (六)另查，被告戊○○、甲○○於上開時、地恐嚇告訴人丙○○
    等事實，又據証人即告訴人丙○○於原審指証：第1次戊○○到我家嗆聲，要找丁○○，並表示若不交出丁○○，大家
    就試試看誰比較厲害，讓他找到就帶到山上活埋，我聽了很
    害怕，第2、3次分別係在94年10月底晚上2時許及同年12月
    10日晚上12時許，由戊○○帶頭，第4次為同年12月12日，
    僅表示3天後會再來等語（見原審卷2第119頁反面、第120頁
    、第123頁反面、第124頁反面、第125頁），且告訴人丙○○於偵查中亦稱：我印象最深刻是戊○○、甲○○到我家，
    第1次嗆聲說如果沒還錢，就要把我女兒活埋，第2次敲破4
    塊玻璃，第3次亦敲破約3、4塊玻璃等語（見偵查卷第39頁
    、第41-42頁）；而被告戊○○、甲○○曾於94年12月12、
    同年月15日至告訴人丙○○住處之事實，亦據被告2人於原
    審供認在卷（見原審卷1第108頁）；次觀諸卷附照片所示，
    告訴人丙○○住處2樓玻璃確有遭人擊毀之跡象（見警卷第
    84頁），顯見證人丙○○上開指訴確屬有據；再者，告訴人
    丙○○係不堪被告2人長期騷擾，始於94年12月14日先行報
    警，迨於同年月15日，被告戊○○等人果真前來丙○○家中
    而遭警當場查獲之事實，又據證人丙○○證述在卷（見原審
    卷2第124頁反面），足認被告2人確有於同年10月中旬某日
    ，至告訴人丁○○上開住處，對告訴人丙○○恐嚇之行為，
    告訴人丙○○始能事先報警防範，證人丙○○上開證詞堪信
    為真實。
  (七)上開經警於車牌號碼4472-FB號自用小客車內查獲之手杖刀1
    把，經送雲林縣警察局鑑定結果，認其刀刃長37公分、刀柄
    長14.5公分，刀鞘長43公分，刀刃單面已開鋒，外形上屬列
    管刀械「手杖刀」、另刀柄與刀鞘組合即可成為列管刀械「
    非農用掃刀」，2者同屬槍砲彈藥刀械管制條例管制之刀械
    等語，有該局94年12月26日雲警刑偵機字第0941901152號函
    暨所附刀械鑑驗小組工作紀錄表各1份在卷可參（見同上偵
    查卷第11-12頁），堪認扣案之刀械屬槍砲彈藥刀械管制條
    例第4條第1項第3款查禁之刀械無疑。而上開自用小客車為
    被告戊○○所使用，已據被告戊○○供承在卷（見警卷第2
    項、原審卷1第108頁）；而於上開自小客車內所查獲之物品
    除該把手杖刀外，尚有非屬管制物品之藍波刀、實心電纜線
    、木棒、白鐵管、鋁棒、強力彈弓等對人之生命、身體構成
    威脅之物品，亦有雲林縣警察局刑警大隊扣押物品目錄表及
    現場照片在卷可證（見警卷第64頁、第78-81頁）；參酌被
    告戊○○於警詢中供稱：藍波刀是在夜市中獎尚未拿回家，
    實心電纜線、木棒、白鐵管、鋁棒是放在車上防身用，小武
    士刀（即手杖刀）放在車上很久了，強力彈弓是打斑鳩用的
    等語（見警卷第2頁），是上開物品既均可能作為兇器使用
    ，且同時置放在被告戊○○所使用之車內，被告戊○○不可
    能獨對手杖刀之由來無所悉，則該把刀械既於戊○○所使用
    之自小客車內查獲，顯見戊○○對於該把手杖刀有以置於自
    己實力支配而持有，並於夜間攜帶至丙○○住處之犯意甚明
    ，被告戊○○此部分所辯「未持有該手杖刀」云云，亦無可
    採。
  (八)被告戊○○辯護人雖辯稱「扣案之手杖刀係由雲林縣警察局
    鑑定，因該局同為移送單位，所為之鑑定結果可能存有不公
    正情事，並聲請本院另送鑑定」云云。惟查，上開鑑定報告
    係由該局之刑事鑑識、法制及保安等單位各推派2名以上成
    員共同鑑驗，並僅需作物理面之外表觀察（即手杖刀之長度
    、鋒利情狀），無需特殊儀器測試，此有上開鑑驗小組工作
    紀錄表在卷足稽，已可排除查獲單位可能兼及鑑驗工作之不
    公平現象；況且，當日為警同時查獲之藍波刀2支，經送該
    局鑑定結果，均認刀刃單面雖已開鋒，惟刀體外形上，非屬
    列管刀械，此有雲林縣警察局上開函文所附之工作紀錄表2
    紙存卷足按（見同偵查卷第13、14頁、第16頁、第17頁），
    適足以佐證上開鑑驗結果，已兼及對被告戊○○有利及不利
    之事項，確屬公正無偏，被告戊○○辯護人聲請另行鑑定，
    核無必要。
  (九)綜上所述，被告戊○○、甲○○分別有上開妨害自由、恐嚇
    、傷害，被告戊○○另有於夜間未經許可攜帶手杖刀等事實
    ，被告戊○○、甲○○上開所辯，均係事後卸責之詞，均無
    可採。本件事証明確，被告戊○○、甲○○犯行，均堪以認
    定。被告辯護人雖請求詰問証人己○○，以資查明被告2人
    前與告訴人乙○○等人會面協調之經過等情，惟本院認被告
    2 人係因告訴人丁○○積欠地下錢莊債務，而引起本件事端
    ，已如上述，事証已臻明確，無再予詰問証人己○○之必要
    ，併此敘明。
三、按行為後法律雖有修正，但其內容僅係形式上做文字之修正
    ，或僅係將法理明文化，或僅係易動法條項次時，因未涉及
    犯罪構成要件或處罰內容之變更，自非屬法律之變更，而無
    依刑法第2條第1項之規定予以比較新舊法之必要，惟修正後
    之內容如客觀上已涉及犯罪構成要件或處罰內容等實質上變
    更時，即屬法律之變更，而應依刑法第2條第1項之規定比較
    新舊法。至比較結果，如修正後之內容，依行為人所犯個案
    具體主觀上比較結果，認並無有利之情形時，依刑法第2條
    第1項前段之規定，即應適用舊法即行為時法，如有利於行
    為人時，則應依刑法第2條第1項後段之規定，適用新法即裁
    判時法，足見應否適用刑法第2條第1項之規定比較新舊法，
    應取決於修正後法條之實質內容，於客觀上是否已有變更為
    依據，而非取決於是否有利於行為人，至於究竟應適用行為
    時法或裁判時法，始應就行為人所犯個案做具體主觀上之比
    較以判斷新法是否有利於行為人，如新法有利於行為人，則
    應適用新法即裁判時法，如新法並無有利於行為人之情形時
    ，則應適用舊法即行為時法。查刑法第28條、第33條第5款
    、第56條、第51條第5款、第68條等條文已於94年2月2日修
    正公布，其中：(一)第28條已由原先之「二人以上共同實施犯
    罪之行為者，皆為正犯」，修正為「二人以上共同實行犯罪
    之行為者，皆為正犯」，修正後刑法第28條之規定，已將陰
    謀共同正犯及預備共同正犯，排除在共同正犯之範疇之外，
    已涉及犯罪構成要件或處罰內容之變更，自屬法律之變更，
    而有比較新舊法適用之必要；(二)第33條第5款由原先之「罰
    金：一元以上」，修正為「罰金：新臺幣一千元以上，以百
    元計算之」；(三)第56條關於連續犯之規定，修正後亦已經刪
    除；(四)第51條第5款已由原先之「宣告多數有期徒刑者，於
    各刑中之最長期以上，各刑合併之刑期以下，定其刑期。但
    不得逾20年」，修正為「宣告多數有期徒刑者，於各刑中之
    最長期以上，各刑合併之刑期以下，定其刑期。但不得逾30
    年」；(五)第68條由原先之「拘役或罰金加減者，僅加減其最
    高度」，修正後關於罰金刑部分移至第67條而規定「有期徒
    刑或罰金加減者，其最高度及最低度同加減之」；並均自被
    告戊○○、甲○○行為後之95年7月1日起施行；是依上開規
    定，被告被告戊○○、甲○○2人之行為無論依新法或舊法
    之規定，均屬共同正犯，修正後之刑法第28條並非有利於被
    告二人；另罰金既由銀元一元以上，提高為新台幣一千元以
    上，無異提高法定刑為罰金時之可科處之最低刑為新台幣一
    千元，修正後之刑法第33條第5款之規定，未有利於被告2人
    ；而關於連續犯之規定，被告2人所犯剝奪行動自由2罪間，
    依後所述，因具有連續犯之關係，如依95年7月1日新法施行
    前之刑法第56條之規定，僅以一罪論即可，如依95年7月1日
    新法施行後刑法之規定，則因牽連犯、連續犯之規定業已刪
    除，被告2人所犯之各罪，即應分論併罰；另關於定應執行
    刑部分，有關於所處之有期徒刑部分，依修正前、後刑法第
    51條第5款部分，已將所定之執行刑不得逾20年，予以提高
    為「30年」，修正後刑法第51條第5款之規定，亦未有利於
    被告2人；再關於罰金刑減輕或加重部分，修正前刑法第68
    條僅就罰金之最高度加減之，但修正後刑法第67條，就罰金
    刑之最高度、最低度同加減之，則刑有加重時，因罰金刑同
    為加重結果，以修正前之規定有利於被告；從而綜合上情比
    較行為時法及裁判時法等新舊法結果，自以修正前刑法第28
    條、第33條第5款、第56條、第51條第5款、第68條等規定有
    利於被告2人，依95年7月1日新施行之刑法第2條第1項前段
    之規定，自應適用修正前刑法第28條、第33條第5款、第56
    條、第51條第5款、第68條等規定。又本件既應適用修正前
    刑法之規定，基於新舊法不得割裂適用之原則，本件亦有罰
    金罰鍰提高標準條例第1條規定之適用，而無新增訂刑法施
    行法第1之1條規定之適用，均合先敘明。
四、論罪科刑之理由：
  (一)按刑法第302條第1項、第304條第1項及第305條之罪所保護
    之法益均為人之行動自由，罪質相同，而第302條第1項之法
    定刑較其他二罪為重，且處罰之範圍包括私行拘禁及其他非
    法方法剝奪人之行動自由，所謂非法方法包括強暴、脅迫、
    恐嚇等情事在內，最高法院著有82年度臺上字第1670號判決
    意旨可資參照。又刑法第302條之妨害自由罪，係妨害他人
    自由之概括規定，故行為人具有一定目的，以非法方法剝奪
    人之行動自由，除法律別有處罰較重之規定（例如略誘及擄
    人勒贖等罪），應適用各該規定處斷外，如以使人行無義務
    之事，或妨害人行使權利為目的，而其強暴脅迫復已達於剝
    奪人行動自由之程度，即只成立本罪，不應再依同法第304
    條論處。誠以此項使人行無義務之事，或妨害人行使權利之
    低度行為，應為剝奪人行動自由之高度行為所吸收，不能以
    其目的係在使人行無義務之事，或妨害人行使權利，認為係
    觸犯刑法第302條第1項及第304條第1項之二罪名，依同法第
    55條從一重處斷，亦即仍應逕依第302條規定論罪，並無適
    用第304條規定之餘地（最高法院29年上字第2359號、第375
    7號判例意旨參照）。
  (二)核被告2人之所為：(1)按被告戊○○、甲○○將乙○○推拉
    進入自小客車內，復喝令丁○○進入車內，而將之載往他處
    ，不讓其自由離開，而剝奪告訴人丁○○、乙○○之行動自
    由，核彼等所為，均係犯刑法第302條第1項之剝奪行動自由
    罪。被告2人此部分所為，雖亦使告訴人丁○○、乙○○行
    無義務之事，惟參照最高法院上開判決意旨，被告2人此部
    分行為應視為剝奪行動自由之部分行為，不另論罪。(2)被告
    戊○○、甲○○在蘭潭水庫共同毆打告訴人丁○○，致告訴
    人丁○○受有上開之傷害，彼等所為，係犯刑法第277條第1
    項之傷害罪。(3)被告戊○○、甲○○於「換殼王國」以言詞
    脅迫丁○○簽發面額30萬元之本票3紙部分，彼等係因丁○○積欠地下錢莊借款，為逼使丁○○處理，而以上開言詞脅
    迫丁○○，使丁○○行無義務之事，已如上述，揆之最高法
    院上開判決意旨，被告2人此部分行為，應視為剝奪行動自
    由之部分行為，不另論罪。公訴意旨認被告2人此部分所為
    ，另犯有刑法第346條第1項之恐嚇取財罪嫌，尚有誤會。(4)
    被告戊○○、甲○○前往告訴人丙○○住處，以上開言詞恐
    嚇丙○○，致生危害於安全，均係犯刑法第305條之恐嚇危
    害安全罪。(5)被告戊○○於夜間攜帶手杖刀至告訴人丙○○
    住處，係犯槍砲彈藥刀械管制條例第15條第1款之未經許可
    於夜間攜帶刀械罪。被告未經許可持有刀械之低度行為，應
    為未經許可於夜間攜帶刀械之高度行為所吸收，不另論罪。
    公訴意旨認被告戊○○攜帶手杖刀部分，係犯槍砲彈藥刀械
    管制條例第14條第3項之未經許可持有刀械罪，然此部分係
    犯同條例第15條第1款之於夜間攜帶刀械罪，已如上述，惟
    此部分基本社會事實同一，本院亦得併予審理，並變更起訴
    法條。
  (三)被告戊○○、甲○○與真實姓名、年籍不詳之成男子約3、4
    人、女子1人間，就上開剝奪行動自由、傷害間；被告戊○○、甲○○2人就上開恐嚇危害安全罪間，均有犯意之聯絡
    及行為之分擔，為共同正犯。
  (四)被告2人先後剝奪乙○○、丁○○之行動自由，時間緊接、
    手法相同，所犯係構成相同之罪，顯基於概括犯意反覆為之
    ，為連續犯，應依修正前刑法第56條之規定，論以一罪，並
    加重其刑。
  (五)被告戊○○所犯剝奪行動自由罪、傷害罪、恐嚇危害安全罪
    （恐嚇丙○○致生危害於安全部分）及於夜間攜帶刀械罪；
    被告甲○○所犯剝奪行動自由罪、傷害罪及恐嚇危害安全罪
    （恐嚇丙○○致生危害於安全部分），均犯意各別，行為互
    異，應分論併罰。
  (六)公訴意旨漏未論列被告2人尚涉犯傷害罪，惟此部分業據公
    訴人於起訴書之「犯罪事實」欄中敘明，應為起訴效力所及
    ，本院自得併予審理。
  (七)公訴意旨認被告2人係於94年12月12日至丙○○住處為恐嚇
    犯行，惟經本院審理後，被告等係於94年10月中旬某日為之
    ，公訴意旨此部分之認定容有誤會，應予更正敘明。
五、原審以被告2人被訴剝奪告訴人丁○○、乙○○行動自由，
    及恐嚇告訴人丁○○簽發本票3張部分，予以論罪科刑，固
    非無見。但查：(一)本件既起因於告訴人丁○○積欠地下錢莊
    借款未還，被告戊○○、甲○○始為本件剝奪告訴人乙○○
    、丁○○之行動自由，並進而以上開言詞脅迫丁○○簽發上
    開3張本票，以處理積欠地下錢莊之欠款，顯見告訴人丁○○簽發之該3張本票，應與其積欠地下錢莊借款有關，被告2
    人尚無恐嚇取財之犯意，原審認告訴人丁○○係因某事得罪
    他人，始遭被告2人糾集他人剝奪行動自由，被告2人並因而
    基於恐嚇取財之犯意，恐嚇告訴人丁○○簽發上開本票，顯
    有未當。(二)丁○○所簽發之面額各為30萬元、票號分別為08
    6247號、086248號、086249號之本票共3紙，雖經警在被告
    甲○○身上扣得，此三張本票雖係被告2人因犯罪所得之物
    ，但被害人仍得依法請求返還，其所有權並不屬於被告，原
    審予以諭知沒收，亦有未當。被告2人就此部分上訴，否認
    犯罪，並以上開情詞指摘原判決此部分不當，雖無理由，但
    原判決此部分既有上開可議之處，即屬無可維持，應由本院
    將原判決關於此部分及定執行刑部分予以撤銷改判。爰審酌
    被告2人不思循正當法律途徑解決問題，反而以上開手段迫
    使乙○○、丁○○上車而控制其等之行動自由，進而恐嚇丁○○簽發上開本票，影響社會良善秩序，犯罪情節非輕，且
    被告2人犯後均否認犯行，毫無悔意等一切情狀，分別量處
    如主文第2、3項所示之刑。又被告2人此部分犯罪時間均在
    96年4月24日之前，被告2人此部分犯罪符合中華民國九十六
    年罪犯減刑條例第2條第1項第3款之規定，爰分別減其宣告
    刑2分之1如主文第2、3項所示。
六、原審就被告2人其餘被訴部分，以彼等罪証明確，因予適用
    刑事訴訟法第300條，槍砲彈藥刀械管制條例第15條第1款，
    95年7月1日施行之刑法第2條第1項前段、第11條前段（原判
    決漏引，應予更正）、95年7月1日施行前刑法第28條、第27
    7條第1項、第305條、第38條第1項第1款，修正前罰金罰鍰
    提高標準條例第1條前段（原判決引用刑法施行法第1條之1
    第1項、第2項前段，應予更正），中華民國九十六年罪犯減
    刑條例第2條第1項第3款、第7條等規定；並審酌被告2人不
    思循正當法律途徑解決問題，反依上開手段傷害丁○○，致
    其受有四肢多處擦挫傷，復持該3紙本票向丁○○之父丙○○討債未果，即以恐嚇言詞相向，影響社會良善秩序，且2
    人犯後均否認犯行，不能知錯，實無可取，惟念及被害人乙○○於原審審理時已表示不再追究等一切情狀，各量處被告
    戊○○有期徒刑6月（共同傷害）、10月（共同恐嚇危害安
    全罪部分）、5月（於夜間未經許可攜帶刀械罪），被告甲○○有期徒刑6月（共同傷害罪）、10月（共同恐嚇危害安
    全罪）；又以被告2人犯罪時間均在96年4月24日之前，各犯
    傷害、恐嚇危害安全及於夜間攜帶刀械罪部分，悉合於中華
    民國九十六年罪犯減刑條例第2條第1項第3款之規定，又無
    不予減刑情事，自應依上開規定，於裁判時依法各減其宣告
    刑2分之1，即被告戊○○部分減為有期徒刑3月（共同傷害
    罪）、5月（共同恐嚇危害安全罪）、2月又15日（於夜間未
    經許可攜帶刀械罪）；被告甲○○部分減為有期徒刑3月（
    共同傷害罪）、5月（共同恐嚇危害安全罪）；另敘明扣案
    之手杖刀1把，屬槍砲彈藥刀械管制條例第4條第1項第3款所
    定之管制刀械，為違禁物，爰依刑法第38條第1項第1款規定
    ，併予宣告沒收。至於其餘扣案之藍波刀2支、實心電纜線1
    條、木棒、白鐵管、鋁棒各1支、強力彈弓2支、玻璃珠1包
    、空白本票1本、以鄭安勝為發票人之本票、借據各1紙、以
    劉子安為發票人之本票3紙、以施雲年為發票人之本票4紙、
    行動電話1支，雖各為被告戊○○、甲○○所有，然與被告2
    人涉犯本案核無直接關聯，該扣案之藍波刀亦非屬槍砲彈藥
    刀械管制條例所管制之刀械，非違禁物，不併為沒收之諭知
    ；另被告2人傷害丁○○所用之三角架、水管等物，既未扣
    案，為免將來執行之困難，亦不為沒收之諭知。本院認原審
    認事用法俱無不合，量刑亦稱妥適，被告戊○○、甲○○等
    上訴否認犯罪，並以上開情詞指摘原判決不當，並無理由，
    均應予駁回。並就上開撤銷改判所處之刑，與駁回上訴部分
    所處之刑，依法定其應執行之刑。
據上論結，應依刑事訴訟法第368條、第369條第1項前段、第364
條、第299條第1項前段，95年7月1日施行之刑法第2條第1項前段
、95年7月1日施行前刑法第28條、第56條、第302條第1項、第55
條、第51條第5款，罰金罰鍰提高標準條例第1條前段、中華民國
九十六年罪犯減刑條例第2條第1項第3款、第7條、第10條第1項
，判決如主文。
本案經檢察官張太龍到庭執行職務。
中    華    民    國    97    年    2     月    20    日
                  刑事第四庭    審判長法  官 吳志誠
                                      法  官 羅心芳
                                      法  官 陳珍如
以上正本證明與原本無異。
妨害自由罪部分如不服本判決，應於收受本判決後十日內向本院
提出上訴書狀。其未敘述上訴理由者並得於提起上訴後十日內向
本院補提理由書狀（均須按他造當事人之人數附繕本）「切勿逕
送上級法院」。
其餘部分不得上訴。
                                      書記官 岑  玢
中    華    民    國    97    年    2     月    20    日
附錄本判決論罪科刑法條全文：
中華民國刑法第277條
傷害人之身體或健康者，處3 年以下有期徒刑、拘役或1 千元以
下罰金。犯前項之罪因而致人於死者，處無期徒刑或7 年以上有
期徒刑；致重傷者，處3 年以上10年以下有期徒刑。（罰金單位
改為新臺幣並提高為30倍）
中華民國刑法第302 條第1 項：
私行拘禁或以其他非法方法，剝奪人之行動自由者，處5 年以下
有期徒刑、拘役或3 百元以下罰金。（罰金單位改為新臺幣並提
高為30倍）
中華民國刑法第305 條
以加害生命、身體、自由、名譽、財產之事，恐嚇他人致生危害
於安全者，處2 年以下有期徒刑、拘役或3 百元以下罰金。（罰
金單位改為新臺幣並提高為30倍）
中華民國刑法第346 條第1 項
意圖為自己或第三人不法之所有，以恐嚇使人將本人或第三人之
物交付者，處6 月以上5 年以下有期徒刑，得併科1 千元以下罰
金。（罰金單位改為新臺幣並提高為30倍）
槍砲彈藥刀械管制條例第15條第1款
未經許可攜帶刀械而有下列情形之一者，處2 年以下有期徒刑：
一 於夜間犯之者。


司法院資訊處製作；財團法人民間司法改革基金會備份。
